最　高　行　政　法　院　裁　定
　　　　　　　　　　　　　94年度裁字第01618號
上　訴　人　臺中縣政府
代　表　人　甲○○
被 上訴 人　乙○○
上列當事人間因徵收補償事件，上訴人對於中華民國92年12月17
日臺中高等行政法院92年度訴更1字第10號判決，提起上訴，本
院裁定如下：
　　主  文
上訴駁回。
上訴審訴訟費用由上訴人負擔。
　　理  由
一、按對於高等行政法院判決上訴，非以其違背法令為理由，不
    得為之，行政訴訟法第242條定有明文。是對於高等行政法
    院判決上訴，若未具體說明原判決違背何項法令、不適用或
    如何適用不當之具體情事，即非主張原判決違背法令以為上
    訴理由，其上訴不應准許。
二、本件上訴人以：依行為時地價調查估計規則（以下稱估計規
    則）第21條第1項第1款前段之規定，上訴人於劃分系爭土地
    地價區段時，係依其各項影響地價因素予以考量，將地價因
    素相同或相近之土地劃為同一地價區段。本件坐落臺中縣清
    水鎮○○○段楊厝小段290-4地號土地地價區段西界雖有鐵
    路，惟由於系爭地價區段為保護區○○○路過時之聲音不似
    路過住宅區會影響居家安寧，故鐵路噪音對系爭土地並無影
    響（原審法院勘驗系爭土地現場時，並未聞及鐵路噪音），
    故上訴人於區段地價估價報告表內噪音污染項目欄僅作「鐵
    路噪音」之備註性記載，而於查估系爭土地區段地價時並未
    將噪音污染列入考量（詳見案附「影響地價區域因素分析明
    細表 (農業用地)」主要項目--特殊設施(6)，該項目百分比
    為0，即無需因噪音污染而修正該項目之百分比），故系爭
    地價區區劃分及訂定地價之計算合理，並未影響公告
    現值之評定結論，原處分並無違誤，為此求為廢棄原判決，
    並駁回被上訴人在第一審之訴 。
三、原審係以：(一)本件被上訴人以其所有系爭土地87年之土地
    現值，經上訴人以87年6月25日府地價字第162979號公告，
    認其地價區段劃分及訂定地價之計算不合理，向上訴人陳情
    異議，經上訴人以90年3月1日府地價字第44475號函復謂該
    土地之地價訂定屬合理，被上訴人不服，循序提起行政訴訟
    。經查，被上訴人所有系爭土地87年度之土地現值業經上訴
    人依地價調查估計規則第2條之規定，授權臺中縣清水地政
    事務所，依平均地權條例第46條及相關法令，並提報所屬地
    價評議委員會評定公告在案等情，有臺中縣清水地政事務所
    88年11月22日88清地3字第16611號函及系爭土地之區段○區
    段地價估價報告表（上訴人對此稱因系爭土地區段沒有買賣
    實例，所以用鄰近區之地價實例來認定）、地價區段勘查表
    與影響地價區域因素分析明細表（農業用地）為憑，堪信為
    實在。依上開說明，被上訴人事後要求變更系爭土地之公告
    土地現值，即應指明上訴人在調查估計過程中有何違法之處
    ，以致影響土地現值之評定結論，而非被上訴人主觀上認為
    系爭土地之利用及發展趨勢如何良好等情，地價區段劃分不
    合理及所訂地價偏低為依據。(二)被上訴人所指系爭土地之
    地價區段勘查表部分，其中所載系爭土地接近運銷中心及消
    費市場之程度為70分鐘，與事實不符部分。惟上訴人稱此記
    載係30分鐘而非70分鐘。本院認此部分係手寫筆跡，依書寫
    人以較為草式阿拉伯數字之筆法所書；又本院於92年11月4
    日至現場履勘時，證人蔣文農（該勘查表記載人）亦到場證
    述其當時評估系爭土地以農作物運送至產銷中心為30分鐘，
    是上訴人所稱尚可採信。另本院以一般小客車從清水鎮市中
    心即該鎮○○路彰化銀行清水分行至系爭土地，以時速30至
    40 公里行駛，時間僅10分鐘；證人蔣文農稱系爭土地位於
    保護區，附近為農業區，路程係以農作物用中大型車輛運送
    農產品至運銷中心為考量，故以至銜接主要道路，由神清路
    接中清路至清水鎮市區為30分鐘等語，本院認地價區段勘查
    表之交通運輸項目，其中接近運銷中心及消費市場之程度之
    目的地，地政人員以系爭土地之經濟功能為農作性質而考量
    其運銷交通及時程，尚屬合理。至該表區段○道路闢建及舖
    設情形項目欄內，記載尚未舖設，被上訴人稱系爭土地附近
    道路即海風農路於85年間即曾辦理路面整修工程，並提出臺
    中縣清水鎮公所函件1份為證，該函固有說明海風農路於85
    年間曾辦理部分路段路面整修工程，惟本件地價區段勘查表
    係於87年3月間製作，相距已有2年，此時路面亦可能有所損
    壞；又海風農路至系爭土地附近路段，是否於85年間整修，
    該函亦未說明，是證人蔣文農到場證述87年間當時聯接系爭
    土地之路面久未整理而為類似碎石路等情，被上訴人並未提
    出反證以實其說，亦可採信。再者，該勘查表景觀及風勢載
    明為「劣」，被上訴人稱該土地離第二高速公路清水服務區
    甚近，報載此服務區景觀之美，令人流連忘返等云云，惟此
    係系爭土地徵收後被闢為第二高速公路所致，自難以此為系
    爭土地當時景觀條件良好之依據。又依勘驗筆錄所載，現場
    有林地、草地及墳墓；另風勢部分，被上訴人亦未舉證證明
    此部分記載與現場有所差距，是地政人員以此記載，難認與
    事實有何不符之處。再有關該勘查表廢棄物污染項目部分，
    證人蔣文農對此稱雖目前管制較嚴，比較無人丟棄廢棄物，
    但因87年間系爭土地附近較無人管理，所以當時有很多人丟
    棄廢棄物，含建築廢土及垃圾等語，是證人蔣文農依當時現
    場實際情形記載，被上訴人亦未提出當時系爭土地及附近實
    景，以資證明此記載與實情不符，僅稱今日該土地現況並無
    任何廢棄物污染，而主張此記載不實，自難認有據。(三)關
    於系爭土地之地價區段勘查表部分，其中噪音污染項目記載
    系爭土地有鐵路噪音部分，依本院上開勘驗筆錄所載，現場
    並未聞及鐵路噪音，證人蔣文農稱因鐵路在系爭土地地價區
    段之內（西界鐵路），係以整個區段而非以每宗土地考量，
    系爭土地雖聽不到噪音，因該地價區段○○路噪音影響，所
    以仍應記載系爭土地有噪音云云。惟依行為時地價調查估計
    規則第21條第1項第1款前段之規定，因噪音污染為地價區段
    勘查表部分所應記載之項目，自可為影響地價之因素。依上
    開規定，上訴人自應將影響地價因素相同或相近之土地劃為
    同一區段。而本件上訴人並未提出相關法令規定，以資證明
    除噪音污染以外，其他影響地價因素相同或相近之情形下，
    各宗土地均可劃為同一區段，而對於區段內各宗土地如有部
    分土地受噪音污染，其他土地一律相同記載有噪音污染乙節
    ，是上訴人僅以系爭土地同一區段地價部分土地有鐵路噪音
    ，系爭土地即應受此影響，自與實情不符，亦有違上開規定
    。
    (四)有關系爭土地之噪音污染欄項目之記載，乃涉及系爭土
    地地價之因素，並影響到土地現值之評定結論，是被上訴人
    對系爭土地地價區段劃分及訂定地價之計算不合理，向上訴
    人陳情異議，上訴人以原處分函復該土地之地價訂定屬合理
    ，自有違誤，訴願決定予以維持，亦有未合，本件被上訴人
    於原審之訴為有理由，應由本院將之均予撤銷，由上訴人另
    為適法之處分。
四、本院查：觀之本件上訴意旨，上訴人並未就原審以前開理由
    駁回其於原審之訴，究竟如何不適用法規或適用法規不當，
    為具體指摘，或具體表明合於當然違背法令之事實。上訴人
    仍執陳詞就原審取捨證據認定事實之職權行使，指摘原判決
    違誤，即難認為已對原判決之違背法令有具體之指摘，本件
    上訴難認為合法，應予駁回。
五、依行政訴訟法第249條第1項前段、第104條、民事訴訟法第
    95條、第78條，裁定如主文。
中    華    民    國    94     年    8    月    18    日
                  第一庭審判長法  官　葉　振　權
                              法  官  陳  秀  美
                              法  官　劉　鑫　楨
                              法  官　吳　明　鴻
                              法  官　梁　松　雄
以  上  正  本  證  明  與  原  本  無  異
中    華    民    國    94    年    8    月    18     日
　　　　　　　　　　　　　　　書記官　阮　桂　芬
